臺灣臺南地方法院民事判決　　　　　　　99年度訴字第1551號
原　　　告　薛黃幸
訴訟代理人　李家鳳律師
被　　　告　馬來西亞商富析資產管理股份有限公司台灣分公司
法定代理人　許光輝
訴訟代理人　賴永逸
上列當事人間請求第三人異議之訴事件，經本院於民國100年7月
26日言詞辯論終結，判決如下：
    主      文
本院九十九年度司執字第二五五五三號給付借款強制執行事件就
坐落臺南市○○區○○段一０二五地號土地其上，同段八二七建
號、門牌號碼為臺南市○○區○○里○○○路六三號、面積二
千八百九十四點三三平方公尺之不動產所為強制執行程序應予撤
銷。
訴訟費用新臺幣肆萬玖仟柒佰壹拾捌元由被告負擔。
    事實及理由
壹、被告經合法通知，未於最後言詞辯論期日到場，核無民事訴
    訟法第386條所列各款情形，爰依原告之聲請，由其一造辯
    論而為判決。
貳、原告起訴主張：
一、訴外人葉和吉為原告女婿，前向被告借款新臺幣（下同）
    1,650,612元未還，被告乃向本院聲請對葉和吉財產強制執
    行，經本院以99年度司執字第25553號給付借款強制執行受
    理在案，並依被告之查報對坐落臺南市○○區○○段1025地
    號（重測前為臺南市○○區○○段1607地號）土地，其上門
    牌號碼為臺南市○○區○○里○○○路63號三層建物建物（
    下稱系爭建物）為查封拍賣。然系爭建物為未保存登記建物
    ，所坐落土地係原告向訴外人黃順法所承租，又民國86年間
    原告以葉和吉為起造人於所承租之上開土地上搭建面積約
    140平方公尺之鐵皮平房，作為申請使用執照後申辦裝設水
    電使用，待水電裝設完成，原告即於86年8月間將前該鐵皮
    平房拆除，另行起造面積達2,894.33平方公尺之三層樓房建
    物，系爭三層建物既為原告原始起造，自當然取得所有權。
二、該建物房屋稅之納稅義務人雖記載為訴外人葉和吉，然此係
    稅務機關因系爭建物未為所有權登記，而參建物使用執照名
    義人為葉和吉，故自行訂定納稅義務人為葉和吉。然系爭建
    物既為原告原始起造取得所有權，且歷年系爭建物之房屋稅
    捐均係原告所經營之大眾傢俱行所繳納，自不得僅以房屋納
    稅義務人名義，逕認葉和吉為系爭建物所有權人。
三、再者，葉和吉前雖曾向萬泰商業銀行申報表明為大眾傢俱行
    之負責人，然此係其個人片面之詞，實則大眾傢俱行自81年
    起即由原告夫妻經營，並以原告之妯娌薛劉碧珠掛名擔任負
    責人，其後83年間以原告之女薛碧玉掛名，次於89年間負責
    人又變更為原告，是足證葉和吉並非大眾傢俱行之負責人。
    又退步言，縱葉和吉為大眾傢俱行之負責人（原告否認之）
    ，然大眾傢俱行負責人與系爭建物之出資起造人亦屬二事，
    自不得以此與系爭建物之所有權歸屬混為一談。
四、對被告抗辯之陳述：
    原告與系爭建物包商生樺工程有限公司（下稱生樺公司）之
    工程合約書固約定付款方式分三期現金或即期支票支付，然
    於興建過程因生樺公司資金周轉困難，故由原告之子薛世安
    一次開立支票交付包商周轉，此經生樺公司負責人呂進國之
    妻郭秋娥、呂進國之岳母郭王金葉及生樺公司、呂東濱、呂
    進國之下包陳聰明、鑫江公司兌現，足證系爭建物為原告出
    資所興建而為原告所有。又訴外人葉和吉因經濟狀況不佳，
    且其住所地即門牌號碼為臺南市○○區○○街179號房屋亦
    為原告為其所購買，則原告予以接濟幫忙繳納房屋稅款，亦
    屬人之常情。
五、綜上，系爭建物為原告出資興建而原始取得，本院99年度司
    執字第25553號給付借款強制執行事件對原告所有之系爭建
    物所為之強制執行程序，依法自應予以撒銷。爰聲明：本院
    99年度司執字第25553號給付借款強制執行事件就坐落臺南
    市○○區○○段1025地號土地其上，同段827建號、門牌號
    碼為臺南市○○區○○里○○○路63號、面積2894.33平方
    公尺之不動產所為強制執行程序應予撤銷。
參、被告辯以：
    就原告主張系爭建物曾遭拆除而重建，及其所提出之工程合
    約書，被告均否認其真正，蓋建物整個拆除重建於常理不符
    ，且原告所為付款方式亦與契約書所載不相符合。又系爭建
    物按原告所提出之98年度房屋稅繳款書所示，雖由大眾傢俱
    行所繳納，然同時亦繳納位在臺南市○○區○○街179號建
    物之房屋稅，而該建物為訴外人葉和吉的住所地，倘大眾傢
    俱行非由葉和吉實際經營，何以大眾傢俱行願出錢繳納葉和
    吉住所地的房屋稅？蓋大眾傢俱行實際上經營者為葉和吉，
    原告僅為葉和吉之人頭，從而，既葉和吉為大眾傢俱行實際
    經營者，又原告無以證明系爭建物有因遭拆除滅失，而後經
    原告重建之事實，則其請求自屬無理由等語，資為辯解。並
    聲明：請求駁回原告之訴。
肆、得心證之理由：
一、查訴外人葉和吉為原告女婿，前曾向被告借款1,650,612元
    未還，被告遂對葉和吉財產聲請強制執行，經本院99年度司
    執字第25553號受理在案，並查封拍賣坐落臺南市○○區○
    ○段1025地號（重測前為臺南市○○區○○段1607地號）土
    地上建物門牌號碼為臺南市○○區○○里○○○路63號之未
    辦理保存登記建物，此有臺南市永康地政事務所100年3月29
    日所登記字第1000002330號函附卷可稽（見本院卷第55頁）
    ，並據本院調閱本院99年度司執字第25553號卷宗查明屬實
    ，亦為兩造所不爭，自堪信為真實。
二、原告主張其乃系爭建物原始起造人，故當然取得建物所有權
    ，而就被告所聲請執行之執行標的（即系爭建物）有足以排
    除強制執行之權利，爰依法此對被告提起本件訴訟，惟為被
    告所否認，並以前揭情詞置辯，故本件之爭點厥為：系爭建
    物究係何人原始出資興建？
（一）按第三人就執行標的物有足以排除強制執行之權利者，得
      於強制執行程序終結前，向執行法院對債權人提起異議之
      訴。如債務人亦否認其權利時，並得以債務人為被告，強
      制執行法第15條定有明文。又強制執行法第15條所謂就執
      行標的物有足以排除強制執行之權利者，係指對於執行標
      的物有所有權、典權、留置權、質權存在情形之一者而言
      （最高法院68 年台上字第3190號判例意旨參照）。本件
      原告主張系爭建物係屬其所有，然為被告所否認，並主張
      系爭建物係屬訴外人葉和吉所有，則原告於系爭建物之強
      制執行終結前自得依前開規定提起第三人異議之訴，先予
      敘明。
（二）次按因自己出資而建築之房屋，不待登記即原始取得其所
      有權，與該房屋行政上起造人名義之誰屬無關，亦與因法
      律行為而取得者，須依民法第758條規定經登記始取得其
      所有權者不同（最高法院85年度台上字第100號判決要旨
      參照）。查系爭建物係原告委由生樺工程有限公司興建，
      其基地則是由原告向訴外人黃順法承租乙節，業據原告提
      出工程合約書（即原證3）及土地租賃契約書（即原證1）
      為證據，且證人呂坤霖證稱：「這工程我們有做過，有印
      象，公司負責人是我叔叔呂進國，我是工人，當初去現場
      ，有舊建物，我們全部拆掉，然後再重新做起來，是在原
      地重新做起來」等語（參本院卷第31頁），又證人呂進國
      證述：生樺工程有限公司是我實際經營的，系爭建物是我
      們承包的沒錯，系爭基地原是空地，我們有搭起一間小間
      的申請使用執照用水電，之後小間的拆掉，再蓋大眾傢俱
      ，都是我去蓋的，有使用執照的那間全部拆掉了，大眾傢
      俱是整個重新建的，不是舊的許可那間蓋上去的，來監工
      的人看起來是薛黃幸（即原告）的兒子，那間小間的都是
      鋼板蓋的而已，是很簡單的蓋法，主要目的是用申請執照
      、申請水電，大約只有10多坪」等語綦詳（見本院卷第
      68-69頁），互核證人二人所述情節相符，是堪採信。又
      原告因支付生樺工程有限公司之工程款項所簽發之支票，
      業據生樺公司負責人呂進國之妻郭秋娥、呂進國之岳母郭
      王金葉及生樺公司、呂東濱、呂進國之下包陳聰明、鑫江
      公司兌現等情，有花旗商業銀行永康分行100年6月10日政
      查字第46011號函附票號AA0000000號等11張支票正反面影
      本在卷可佐（同上卷第92-103頁），故系爭建物係原告出
      資興建應可認定。從而依最高法院上開判決意旨，原告因
      出資興建即原始取得系爭建物所有權。
（三）至被告辯稱：系爭建物納稅義務人為葉和吉云云，然查房
      屋稅捐之納稅義務人名義，僅係稅捐機關對於課徵稅捐之
      行政上措施，並非認定建物所有權人之法定依據，自不能
      據以推斷系爭建物之所有權人即為葉和吉（參照最高法院
      40年度台上字第126判例），是被告所辯，自非可採，又
      葉和吉固於萬泰商業銀行之個人資料表記載自己係大眾傢
      俱行之負責人即總經理，惟總經理為最高執行業務主管，
      綜理公司一切營業、行政事務，然非當然即為企業之所有
      者，其與企業之所有權者即董事或董事長，尚有所差別，
      是被告執此個人資料表即謂葉和吉係大眾傢俱行之所有權
      人云云，洵不足採。
三、綜上所述，原告既係系爭建物之所有人，則其以係系爭建物
    之所有人，並據以提起本件異議之訴，求為撤銷本院99年度
    司執字第25553號強制執行事件就系爭建物所為之強制執行
    程序，為有理由，應予准許。
伍、本件判決基礎已臻明確，兩造其餘攻擊防禦方法及訴訟資料
    經本院審酌後，核與判決結果不生影響，無逐一論駁之必要
    ，併此敘明。
陸、末按訴訟費用，由敗訴之當事人負擔；法院為終局判決時，
    應依職權為訴訟費用之裁判，民事訴訟法第78條及第87條第
    1項分別定有明文。經核本件第一審訴訟費用確定為49,718
    元（裁判費48,718元、證人旅費1000元），本件原告之訴為
    有理由，爰依上開規定確定訴訟費用應由被告負擔。
柒、據上論結，本件原告之訴為有理由，依民事訴訟法第78條、
    第87條第1項，判決如主文。
中    華    民    國   100    年    7     月    29    日
                  民事第三庭    法  官  廖建彥
以上正本係照原本作成。
如對本判決上訴，須於判決送達後20日內向本院提出上訴狀。
如委任律師提起上訴者，應一併繳納上訴審裁判費。
中    華    民    國   100    年    7     月    29    日
                                書記官  蘇玟心